【裁判字號】    98,重抗,3
【裁判日期】    980225
【裁判案由】    確認支票所有權　(補繳裁判費)
【裁判全文】
臺灣高等法院高雄分院民事裁定           98年度重抗字第3號
抗  告  人  台灣汎生製藥廠股份有限公司
法定代理人  乙○○
上列抗告人因與相對人甲○○間確認支票所有權補繳裁判費事件
，對於民國98年1 月9 日臺灣高雄地方法院98年度補字第8 號所
為裁定提起抗告，本院裁定如下：
    主  文
抗告駁回。
抗告訴訟費用由抗告人負擔。
    理  由
一、抗告意旨略以：系爭支票共265 張（原審卷四至廿頁），發
    票均為民國89年間或90年間，且遭刑事追訴犯罪証據遭扣押
    ，惟票據權利人迄今對系爭支票之發票人及背書人之追索權
    ，均已罹於時效，故系爭支票皆已喪失票據價值，訴訟標的
    價額自應以「原告（抗告人）就訴訟關係所能受之利益之客
    觀價額」計算；而伊可能獲得之利益之票據法第22條之利益
    償還請求權，請求權時效雖有15年，惟此部分利益應由執票
    人負舉証責任，証明發票人受有多少利益，非當然可依票面
    價值向發票人全額主張，故在執票人舉証前，系爭支票為無
    價值，至多屬訴訟標的價額不能核定，依民事訴訟法第77條
    之2 規定以同法第466 條所定不得上訴第3 審之最高利益數
    額加十分之一即新台幣（下同）165 萬元云云。
二、按訴訟標的之價額，由法院核定；核定訴訟標的之價額以起
    訴時之交易價額為準，無交易價額者以原告就訴訟標的所有
    之利益為準，民事訴訟法第七十七條之一第一項、第二項分
    別定有明文。抗告人起訴主張「系爭265 張支票係其之經銷
    商向其購買藥品作為給付貨款，而交予抗告人之客票，於89
    年5 月至89年8 月間遭相對人取走，嗣相對人因涉犯組織犯
    罪防制條例等罪遭高雄縣調查站搜索，系爭支票遭扣押迄今
    」，有民事起訴狀附卷（原審卷一至二頁）。抗告人提起確
    認支票所有權存在之訴，足使系爭265 張支票之所有權發生
    確認之效力，屬財產權之訴訟，應以抗告人獲勝訴判決所得
    之客觀上利益，為其訴訟標的之價額而核徵裁判費。又票據
    係完全的有價證券，即表彰具有財產價值之私權的證券，其
    權利之發生、移轉或行使，均與票據占有不可分離之關係，
    執有票據，始得主張該票據上所表彰之權利。抗告人起訴主
    張265 張支票係其經銷商為支付予伊貨款而交付，已如上述
    ，如抗告人獲勝訴判決後，即取得該265 張支票所有權，進
    而得持上開支票行使票據所表彰之權利；或以上開支票為証
    明方法，依簽發支票時之原因關係行使權利，抗告人所得之
    客觀利益，為該265 張支票所表彰之金額，非不能確定。甚
    且，提起確認支票債權存在之訴之訴訟標的價額，係以該支
    票所表彰之金額為核定標準，取得勝訴判決後，即確認支票
    債權之存在。若提起確認支票所有權存在，係屬訴訟標的價
    額不能確定，獲得勝訴判決後亦得確認支票所有權之歸屬，
    進而行使權利，當非核定訴訟標的價額規定之立法本意。至
    於抗告人主張系爭265 張支票均已罹於時效，乃屬抗告人依
    系爭265 張支票行使票據權利，於訴訟進行中之攻擊防禦方
    法，非起訴核定訴訟標的價額時所應予以審酌。原審依265
    張支票票面金額核定訴訟標的價額，尚無不合。抗告意旨指
    摘原裁定不當，求予廢棄，為無理由，應予駁回。
三、據上論結，本件抗告為無理由，依民事訴訟法第492 條第1
    項、第95條、第78條，裁定如主文。
中    華    民    國    98    年    2     月    25    日
                            民事第六庭
                                審判長法官  許明進
                                法      官  徐文祥
                                法      官  李炫德
以上正本證明與原本無異。
如不服本裁定應於送達後10日內向本院提出再抗告狀（並按他造
當事人之人數附繕本），並繳納再抗告費新臺幣1,000 元。
再為抗告僅得以適用法規顯有錯誤為理由，並應委任律師為代理
人。
中    華    民    國    98    年    2     月    25    日
                                書  記  官  盧雅婷
附註：
抗告人之配偶、三親等內之血親、二親等內之姻親，或抗告人為
法人、中央或地方機關時，其所屬專任人員具有律師資格並經法
院認適當者，亦得為第三審代理人。
抗告人或其法定代理人具有律師資格者及前項情形，應於提起抗
告或委任時釋明之。


司法院資訊處製作；財團法人民間司法改革基金會備份。
